最高法院刑事判決　　　　　　　　　　　　　　　九十一年度台上字第一一八五號
　　上　訴　人　甲○○
　　選任辯護人　林春榮律師
右上訴人因過失致人於死案件，不服台灣高等法院台中分院中華民國九十年十一月二
十九日第二審更審判決（九十年度重上更(三)字第一二三號，起訴案號：台灣台中地方
法院檢察署八十三年度偵字第一○三九號），提起上訴，本院判決如左：
    主  文
原判決撤銷，發回台灣高等法院台中分院。
    理  由
本件原判決認定：上訴人甲○○於民國（下同）八十二年十月二十三日上午九時八分
左右，駕駛其所有車牌號碼ＱＹ｜五二四九號自用小客車，違規穿越分向限制線之
黃實線，橫越台中縣大里市○○路，由東往西方向行駛，途經國光路與大里橋西邊國
中路無號誌之交岔口，且應注意減速慢行及車前狀況，隨時採取必要之安全措施，以
防止危險事故之發生，而依當時天晴、日間自然光線，省道路面乾燥、無缺陷、無障
礙物、視距良好之情況下，又無不能注意之情事，竟疏於注意，見國光路北往南車道
上，有一大型廂型車停住待其橫越國光路，仍貿然加速穿越行駛，適紀勝隆騎ＪＤＳ
｜四三九號重機車，於右開時、地，由北往南沿霧峰方向行駛在該廂型車之右後方，
因視線被遮，未能注意前交岔路有上訴人所駕駛之自用小客車橫越，仍於其車道內繼
續行駛，致上訴人於橫越國光路左轉途中，剎避不及，其汽車左前角保險桿碰撞紀勝
隆所騎乘直行中之重機車左側後方引擎蓋附近，使機車失控衝向路旁橋墩倒地，造成
紀勝隆因此受顱內出血之傷害，經送醫後延至八十二年十月二十九日下午八時三十分
不治死亡等情。因而維持第一審論處上訴人因過失致人於死罪刑之判決，駁回上訴人
在第二審之上訴，固非無見。
惟查：一、上訴人在案發後，係於八十二年十一月二十六日上午九時始因被指認駕車
肇事逃逸，而至台中縣警察局霧峰分局大里分駐所應訊，並經製作第一次警訊筆錄（
見偵查卷第三、四頁），此距原判決認定本件案發時間八十二年十月二十三日上午，
已一個月有餘。原判決理由依憑上開警訊筆錄之記載，竟以上訴人第一次接受警訊之
時間正值案發後之第三天，相隔不久，且肇事當天為其休假之首日，對於當日行程應
可大致回憶等情，認定其遲至原審審理時始辯稱當天上午開車搭載其妻至南投縣中寮
鄉爽文衛生室上班，前後供述歧異，而不予採信。其理由論斷與所採用之證據不相適
合，自有證據上理由矛盾之違誤。二、上訴人一再辯稱其確非上開車禍駕車肇事之人
，其於檢察官偵查中業經法務部調查局中部地區機動工作組對其否認駕駛汽車撞及機
車作測謊試驗，並無說謊反應等語。而上訴人確於上開機動工作組對其作是否涉及上
開車禍之測謊試驗時，否認駕車撞及機車一事，經施測並無說謊反應，有該工作組八
十三年二月十六日(83)振法字第七五號函在卷可稽，復經該工作組於八十四年十一月
八日(84)振法字第七六八號函覆原審：「……二、人面對陌生環境皆會產生緊張或恐
懼之情緒，偵訊（測謊）情境猶然，惟犯罪嫌疑人恐懼法律後果遠甚於情境刺激，故
測謊可由其情緒起伏之判斷有無說謊。三、依測謊程序、測前會談須給予受測者充分
之說明（包括問卷內容），不得在測謊限制條件外進行測試，同時以再測法為其信度
評估之依據，因此，除案情刺激外，其餘均已排除。」等語（見偵查卷第三二、三三
頁，原審交上訴卷(一)第三二、三三頁），上訴人所辯似非無稽。原審對於上開有利於
上訴人之證據未予採取，並未說明其何以不採之理由，自嫌理由欠備，難昭折服。三
、原判決依據證人鄭建訓指稱係ＱＹ｜５２４９號汽車左前車頭撞及機車左後側，及
檢察官勘驗二車並比對撞及點之結果，發現ＱＹ｜５２４９號汽車左保險桿處有擦痕
，機車後輪左上方車身蓋有橫線新擦痕，二車擦痕處高度相吻合，且照片顯示該車左
前方保險桿有一處明顯之凹陷，應係直接碰撞物體之結果，認定上訴人確係肇事之人
。然依檢察官履勘現場筆錄所載，該機車僅「後輪左上方車蓋有橫線新擦痕」（見偵
查卷第十八頁），並無如上訴人之小客車另有左前方保險桿凹陷之情形，上訴人於原
審主張該機車左側擦痕應非遭上訴人之自用小客車碰撞所致，並請求就機車行駛中若
遭左方駛來汽車撞及左側後於引擎蓋附近，是否應向右傾倒、造成右側刮痕及是否左
側引擎蓋凹陷等事項，函詢台灣省車輛行車事故覆議鑑定委員會，以資釐清（見原審
更(三)卷第二三、二四頁）。原審未予置理，並未說明其毋庸調查之理由，亦難謂無判
決理由欠備之違誤。以上或為上訴意旨所指摘，或為本院得依職權調查之事項，應認
原判決仍有撤銷發回更審之原因。又本件雖屬刑事訴訟法第三百七十六條第一款所列
之案件，惟於修正刑事訴訟法施行前，原得上訴於第三審法院，且已繫屬於法院，依
刑事訴訟法施行法第五條第一項規定，仍應依施行前之法定程序終結之，附此明。
據上論結，應依刑事訴訟法第三百九十七條、第四百零一條，判決如主文。
中      華      民      國    九十一    年      三      月      七      日
                              最高法院刑事第十一庭
                                  審判長法官  呂  潮  澤
                                        法官  白  文  漳
                                        法官  陳  世  雄
                                        法官  孫  增  同
                                        法官  林  開  任
      右正本證明與原本無異
                                              書  記  官
中      華      民      國    九十一    年      三      月     十二     日
